【裁判字號】    95,上更(一),677
【裁判日期】    951227
【裁判案由】    毒品危害防制條例
【裁判全文】
臺灣高等法院刑事判決             95年度上更(一)字第677號
上  訴  人
即  被  告  甲○○
                   （
選任辯護人  王玫珺律師
            林佳薇律師
            薛松雨律師
上列上訴人因毒品危害防制條例案件，不服臺灣臺北地方法院95
年度訴字第246號，中華民國95年4月11日第一審判決（起訴案號
：臺灣臺北地方法院檢察署94年度偵字第19721號），提起上訴
，經判決後，由最高法院第一次發回，本院判決如下：
    主  文
原判決撤銷。
甲○○販賣第三級毒品，處有期徒刑伍年陸月。扣案之第三級毒
品愷他命（驗餘淨重玖捌參點肆貳公克）及其外包裝透明塑膠夾
鍊袋貳只暨未使用之塑膠夾鍊袋玖拾肆個均沒收。
    事  實
一、甲○○明知愷他命為第三級毒品，依法不得販賣，竟意圖營
    利，於民國（下同）九十四年十月十一日某時，在臺北市○
    ○○路新生公園內，以新臺幣（下同）七十五萬元之價格，
    向真實姓名年籍不詳綽號「阿宏」之成年男子販入以塑膠袋
    包裝之第三級毒品愷他命一大包，總共淨重九八三點五公克
    ，取零點零八公克用以鑑定，驗餘淨重九八三點四二公克）
    。嗣甲○○取得毒品後，前往臺北市○○街二一號一樓勝立
    百貨商行，購買夾鍊袋一包（內含夾鍊袋一百個），欲分裝
    後出售他人牟利，惟僅詢問某一名不詳姓名施用者是否購買
    後，因無法達成交易致未販出。迨九十四年十月十七日二十
    一時許，甲○○之弟鄭楷薰駕駛其所有車牌號碼九五五五─
    ＤＮ號自用小客車，前往臺北市○○街十巷二一號二樓甲○
    ○住處之際，甲○○將前開以塑膠袋包裝，尚未賣出之毒品
    一大包，藏放於上開車輛駕駛座下方腳踏板處，嗣於翌日（
    十八日）上午四時五十分許，甲○○前往臺北市○○街鄭楷
    薰任職公司附近欲取回置放於上開車輛之愷他命，二人即共
    赴臺北市○○○路一○七巷八五號前取車，甲○○並於車上
    分裝一小包愷他命俾利出售，鄭楷薰則坐在上開自用小客車
    前之機車上，適巡邏員警周文彬行經該處，見鄭楷薰神色慌
    張，上前盤查，嗣發現甲○○坐在前揭車輛左後方乘客座，
    形跡可疑，乃於徵得甲○○及鄭楷薰同意後搜索車輛，隨即
    在車輛駕駛座後方腳踏墊處搜出以塑膠袋包裝之愷他命一大
    包，並在後方乘客座上查獲以塑膠袋分裝之愷他命一小包及
    夾鍊袋九十四個（嗣一小包之愷他命經員警裝入以塑膠袋包
    裝之大包內，致扣得以透明塑膠夾鍊袋一個包裝之愷他命一
    大包及小透明塑膠夾鍊袋一只）。
二、案經臺北市政府警察局中山分局報告臺灣臺北地方法院檢察
    署檢察官偵查起訴。
    理  由
一、程序方面：
(一)按被告以外之人於審判外之言詞或書面陳述，除法律有規定
    者外，不得作為證據。又被告以外之人於審判外之陳述，雖
    不符前四條之規定，而經當事人於審判程序同意作為證據，
    法院審酌該言詞陳述或書面陳述作成時之情況，認為適當者
    ，亦得為證據。當事人、代理人或辯護人於法院調查證據時
    ，知有第一百五十九條第一項不得為證據之情形，而未於言
    詞辯論終結前聲明異議者，視為有前項之同意，刑事訴訟法
    第一百五十九條第一項、第一百五十九條之五分別定有明文
    。本件證人鄭楷薰於警詢之證詞，係被告以外之人於審判外
    之陳述，被告就上開證人警詢之陳述，未於言詞辯論終結前
    聲明異議，視為同意作為證據，且本院審酌該言詞陳述作成
    時之情況，認為適當，依刑事訴訟法第一百五十九條之五第
    一項、第二項之規定，自有證據能力。
(二)證人鄭楷薰於偵查中檢察官訊問時之言詞陳述，雖屬被告以
    外之人於審判外之言詞陳述，惟檢察官於偵訊前已踐行具結
    程序，有結文在卷為憑，已合於法定要件，且證人鄭楷薰係
    成年人，有完足之觀察、記憶及陳述能力，檢察官亦無任何
    違法取供情事，其所為之證述顯係出於自由意志，可信性極
    高，復查無「顯有不可信之情況」，依刑事訴訟法第一百五
    十九條之一第二項規定，亦有證據能力。
(三)按憲法第二十三條規定明文允許國家在不違背「法律保留原
    則」及「比例原則」之前提下，得為公益之目的，以法律對
    人民之自由權利予以適當限制。又通訊保障及監察法第二條
    規定：「通訊監察，除為確保國家安全、維持社會秩序所必
    要者外，不得為之。前項監察，不得逾越所欲達成目的之必
    要限度，且應以侵害最少之適當方法為之。」；再刑事訴訟
    法第一百零五條規定第一項、第二項規定：「管束羈押之被
    告，應以維持羈押之目的及押所之秩序所必要者為限（第一
    項）。被告得自備飲食及日用必需物品，並與外人接見、通
    信、受授書籍及其他物件。但押所得監視或檢閱之（第二項
    ）。」；又被告羈押於看守所時，請求接見者，應將姓名、
    職業、年齡、住所、接見事由、被告姓名及其與被告之關係
    陳明之；看守所長官於准許接見時，應監視之；律師接見被
    告時，亦適用上開規定；羈押法第二十三條亦有明文。是為
    確保國家安全、維持社會秩序所必要，看守所自得對於羈押
    被告之通訊施以適當監察及對被告之接見加以監視，以維持
    押所紀律，保護所內之安全秩序。從而押所於被告接見時，
    對其談話內容予以錄音，既屬維持社會秩序所必要，依通訊
    保障及監察法第二條第一項前段規定，並不構成違法監聽，
    於比例原則並無違背，性質上係屬依法令之行為。經查：被
    告羈押於臺灣臺北看守所內，在律師接見時，由臺灣臺北看
    守所看守所實施之監聽錄音帶及譯文，依前揭說明，既屬臺
    灣臺北看守所本於法律規定而錄製，並非出於不法手段所取
    得，且經檢察事務官勘驗該錄音帶作成譯文後，已由原審法
    院及本院將錄音帶譯文內容提示予被告及辯護人並告以要旨
    後，被告與辯護人亦不否認譯文與錄音帶內容係屬一致，自
    屬已經合法調查，無妨害被告訴訟上之防禦權，具有證據能
    力，而得據為裁判基礎。（最高法院九十二年度臺上字第六
    九四四號、九十三年度臺上字第三三○四號判決意旨參照）
    被告辯稱：依刑事訴訟法第一百零五條第三項前段、第四項
    規定，看守所人員於被告在禁見中與律師接見所為之監聽、
    錄音，其目的係在防止被告有逃脫或湮滅、偽造、變造證據
    或勾串共犯或證人之危險，如未涉及前開情形，被告與律師
    針對案情所為對談內容，依據憲法第十六條所保障之人民訴
    訟權，被告應享有充分之防禦權利，是自不能以被告與律師
    接見時所為不利於己之陳述，作為證據，故公訴人所提出被
    告與律師接見之錄音帶三捲暨譯文，均無證據能力云云，尚
    屬無據，自不足取。
(四)本件用以證明被告犯行之各項非供述證據（詳見後述），均
    無違反法定程序而取得之情形，依刑事訴訟法第一百五十八
    條之四反面規定，亦有證據能力。
二、實體方面：
    訊據被告矢口否認有販賣第三級毒品愷他命之犯行，辯稱：
    本案扣案之毒品係伊供己身吸食之用，伊係為吸食方便而以
    夾鍊袋分裝，而夾鍊袋因不能零售始一次購買一百個，其間
    在使用過程中或因破損，或有多取而隨意放置，不能單以伊
    施用毒品次數與所剩夾鍊袋數目不符，即認伊有販賣第三級
    毒品予他人之情事；伊係因攜帶超額現金自大陸地區入境，
    擔心遭到沒收，始在檢察官訊問時為不實陳述，供稱伊係因
    「阿宏」缺錢要伊兜售毒品，始持有系爭約一公斤之愷他命
    ，而未給付任何價金等不合常理供述，應以伊在審理時之供
    述較為可採；伊因長年在大陸工作，薪資均存放於大陸地區
    ，鮮少使用國內金融帳戶，公訴人以伊在國內金融帳戶資料
    臆測伊為無資力之人，而無法交付「阿宏」七十五萬元，認
    定伊有販賣意圖，顯違背證據法則；伊自大陸返臺後在臺停
    留期間，短約一、二日，長則未超過二十日，實無任何人脈
    、時間向人兜售毒品。且伊隨時有出國可能，他人豈敢在未
    取分文之情況下逕將毒品交付予伊而代為販賣，伊購買系爭
    毒品純為自用，並無販賣之意圖；再市面上重量一公克之愷
    他命價格約一千元，伊因大量購買較為便宜，始以原價七五
    折之價格購得約一公斤之愷他命，此亦合於常情；又施用愷
    他命七十一小時後，施用者之尿液檢測已無可能呈陽性反應
    ，伊最後施用愷他命日期約為警方逮捕前三、四天，是於逮
    捕後縱有尿液採集，而鑑定結果為愷他命陰性反應，亦不得
    推論伊未施用愷他命而係在販賣毒品云云。惟查：
(一)被告於警詢時供稱：毒品係伊所有，伊這次回國，遇到友人
    「阿宏」說缺錢，看伊有無門路幫其賣，經多次找伊，伊無
    法推卸下才跟其購買，該包愷他命是九十四年十月十一日以
    七十五萬元向阿宏購買等語（見偵查卷第一宗第九頁）；於
    檢察官九十四年十月十八日訊問時供稱：「我九十四年十月
    五日左右回臺灣，九十四年十月七日遇到一個朋友叫志宏（
    即綽號「阿宏」者），他問我有沒有在玩Ｋ他命（愷他命）
    ，我說有，他要我幫他問，因為他缺錢，要我幫他賣，我原
    本不答應，但見了二、三次面，他口氣也不是很好，所以我
    才幫他」（見偵查卷第一宗第五一頁）；於九十四年十月二
    十五日於臺北看守所律師接見時，告知律師稱：伊有去詢問
    在玩的人（即在施用毒品之人）是否有需要等語（見偵查卷
    第一宗第一五二頁檢察事務官製作之勘驗譯文）；於原審訊
    問時供稱：「（是否有問過一、兩個人要不要愷他命？）我
    問過一、兩個人，跟他們說我有愷他命，問他們要不要玩」
    等語（見原審卷第十頁反面），足認被告係因綽號「阿宏」
    者要其幫忙販賣手上所持有之愷他命，始以七十五萬元之代
    價，向綽號「阿宏」者買斷後欲再行販售，且於買下系爭愷
    他命後，並確有詢問他人是否欲施用愷他命而行兜售毒品等
    犯行無疑。
(二)復有第三級毒品愷他命（驗餘淨重玖捌參點肆貳公克）及其
    外包裝透明塑膠夾鍊袋貳只（按原以塑膠袋包裝之愷他命一
    小包經員警裝入以塑膠袋包裝之大包內，致扣得以透明塑膠
    夾鍊袋一個包裝之愷他命一大包及小透明塑膠夾鍊袋一只）
    扣案為憑，上開扣案之毒品經鑑定結果，確含愷他命成份，
    淨重為九八三點五公克（驗餘淨重為九八三點四二公克），
    亦有憲兵司令部刑事鑑識中心九十四年十一月十日（九四）
    安鑑字第○二五八八號鑑驗通知書一紙在卷可憑（見偵查卷
    第一宗第一○八頁）。
(三)被告係於九十四年十月十一日某時，在臺北市○○○路新生
    公園內，向真實姓名年籍不詳綽號「阿宏」之成年男子，以
    七十五萬元之代價購買第三級毒品愷他命等事實，迭據被告
    於警詢、內勤檢察官訊問時均坦承不諱（見九十四年度偵字
    第一九七二卷《下稱偵查卷》第一宗第九頁、第五一頁）。
    雖被告嗣於偵查中、原審審理時供稱：伊購買愷他命之時間
    係在九十四年十月初，並非起訴書所載之九十四年十月十一
    日云云，被告選任辯護人亦為被告辯稱：依卷附被告通聯紀
    錄顯示，被告於九十五年十月十一日均在基隆、金山地區，
    而非在台北，且九十四年十月八日凌晨二時曾利用台北市大
    同區○○○路二四０號十樓頂之基地台通話，足見被告於原
    審供稱伊在臺北市○○○路新生公園內，向綽號「阿宏」之
    成年男子購買上開毒品時間係在九十四年十月初等語，與事
    實相符云云。但查：被告於警詢及檢察官訊問時，距離其購
    買愷他命之時間較為接近，且被告亦多次表示警詢筆錄確屬
    實在，亦未爭執檢察官有不當取供之情形（見偵查卷第一宗
    第五○頁、第五一頁、第九○頁），且依被告通聯紀錄顯示
    （見偵查卷二第一百九十四頁以下），被告於九十五年十月
    十一日曾出現在基隆、金山地區，但基隆、金山地區均係在
    北部，當天即可往返台北市，且被告於九十五年十月十一日
    夜間十一時許，亦曾在臺北市○○區○○街及雙城街之基地
    台有通話記錄，足見被告於九十五年十月十一日亦不無可能
    返回台北市○○○路販入毒品，被告及選任辯護人執此爭辯
    ，尚無足取，被告購買系爭愷他命之時間，應以其於警詢、
    內勤檢察官訊問時所述較為可信。
(四)被告於原審訊問時供稱：「（是否有問過一、兩個人要不要
    愷他命？）我問過一、兩個人，跟他們說我有愷他命，問他
    們要不要玩」等語（見原審卷第十頁反面），是以其究係向
    一人或二人詢問需否購買上開毒品，雖因嗣後否認犯行致無
    法查明，惟依有疑唯利被告原則，本院認定被告僅係向某一
    名不詳姓名施用者詢問需否購買毒品，嗣因無法達成交易致
    未販出，附此敘明。
(五)本件實際扣得被告持有愷他命之淨重九八三點五公克（取零
    點零八公克用以鑑定後，驗餘淨重九八三點四二公克），數
    量龐大，且被告於偵查、原審訊問時供陳：若供一人單獨施
    用，可施用三至五個月等語（見偵查卷第一宗第一二三頁、
    原審卷第十頁反面），參以被告於警詢時、檢察官九十四年
    十月十八日訊問時、九十四年十月二十五日於臺北看守所律
    師接見時之陳述以及於原審訊問時之上開供詞，自難認定被
    告一次購買如此大量之毒品，純係供己施用。至被告雖辯稱
    ：伊係為供己施用始購買前開愷他命云云，惟被告於九十四
    年十月十八日警詢時供稱：伊最後一次吸食毒品，約在一個
    月前在大陸吸食愷他命（見偵查卷第一宗第九頁）；於九十
    四年十一月十八日檢察官訊問時供陳：伊大部分在大陸地區
    的舞廳施用愷他命，最後一次是在九十四年十月七日左右，
    在桃園的家裡施用（見偵查卷第一宗第八九頁）；於九十四
    年十二月六日在臺北看守所接見律師時，告知律師伊最近一
    次施用毒品係在九十四年十月初（見偵查卷第二宗第一八七
    頁）；九十四年十二月八日偵查時供稱：伊在為警查獲前約
    一個禮拜，在桃園家裡施用愷他命（見偵查卷第一宗第一二
    二頁），嗣於九十五年二月九日偵查庭時又稱在九十四年十
    月十八的前二、三天都還有施用（見偵查卷第二宗第二二○
    頁），對於施用愷他命之時間，供述均不一致，且有數次供
    陳施用之時間係在購買系爭愷他命毒品之前，益見被告購買
    系爭毒品之目的，確非純在供己施用。
(六)本件被告遭扣得夾鍊袋一大包，經檢察官勘驗並清點數量後
    ，確認該夾鍊袋原內含一百個，已被拆封使用過，餘九十四
    個，有扣案之夾鍊袋及夾鍊袋勘驗筆錄在卷可憑（見偵查卷
    第一宗第一七四頁、第一七五頁），而被告於原審審理時供
    稱夾鍊袋係在購買愷他命之隔天即購買（見原審卷第七四頁
    ），是依被告購買之數量及時間觀之，可合理推認購買夾鍊
    袋之目的即係為了分裝愷他命以利販售他人。雖被告辯稱夾
    鍊袋係為分裝愷他命供自己施用方便云云。惟查：被告於九
    十四年十一月八日偵查中供稱：伊只用過二個夾鍊袋，其中
    一個是拿來施用，其他三個夾鍊袋不知去處（見偵查卷第一
    宗第八九頁）；於九十四年十二月八日偵查中供陳：只有分
    裝一小包（見偵查卷第一宗第一二二頁）；於九十五年二月
    九日偵查時供稱：扣案愷他命在查獲的前一天應該是十六日
    的晚上分裝了一包，在桃園的家裡分裝，另外還有在桃園的
    住處分裝二次，為了在路上方便使用，每次分裝的重量大約
    是夾鍊袋快裝滿等語（見偵查卷第二宗第二一七頁），嗣經
    檢察官質疑前後所述分裝時間地點不符時，復改稱：伊確實
    在車上分裝，是為了要把家裡分裝好的那一包填滿等語（見
    偵查卷第二宗第二一九頁）；另於原審審理時辯稱：查獲當
    時，伊正準備要裝一袋準備自己施用（見原審卷第七七頁）
    ，因為伊想要施用，故到伊弟弟鄭楷薰之車上分裝成小包吸
    食（見原審卷第七四頁），其他五個夾鍵袋施用完畢後就丟
    掉等語（見原審卷第七八頁）；對於夾鍊袋使用數量所為之
    陳述，或稱只分裝一包，或稱分裝三包，甚或為配合缺少之
    愷他命均為伊施用之辯解，而改稱其餘五個夾鍊袋均係伊分
    裝使用後予以丟棄，亦屬前後矛盾，適見情虛。再者，被告
    被查獲之時，係在車上分裝愷他命予小包之夾鍊袋內等情，
    已據被告自陳在卷（見原審卷第七七頁），並經證人即查獲
    員警周文彬於檢察官偵查時供稱：查獲時之一小包愷他命，
    係被告自己分裝的，當時一小包愷他命係與夾鍊袋一起放在
    後方之乘客座上等語（見偵查卷第一宗第一一八頁），且原
    審及本院勘驗扣案證物，除以塑膠袋包裝之一大包愷他命外
    ，尚有已使用過之夾鍊袋一小包置於一大包愷他命，足見被
    告供稱係員警將夾鍊袋內之愷他命倒回進大包內，始有一大
    包愷他命和一個已使用過之夾鍊袋遭扣案等語（見原審卷第
    七七頁），應屬真實，此亦足作為被告分裝愷他命予小包夾
    鍊袋內，係利於販售無疑，否則被告如僅供施用之便，大可
    在住處分裝，乃竟無端將已購買數日之毒品攜至車內分裝而
    謂非供販賣，豈非有悖常情，是以被告辯稱夾鍊袋係購買來
    用以分裝愷他命自行施用云云，無非空言，尚無足取。再者
    ，被告供稱伊係長期在大陸從事腳底按摩之工作，每次僅回
    臺灣一週（見偵查卷第一宗第一二三頁、原審卷第七七頁）
    ，且依被告之入出境查詢資料觀之（見偵查卷第一宗第八五
    、八六頁），被告進出大陸、臺灣次數確屬頻繁，在臺停留
    時間亦屬短暫，但亦不足認定被告此後並無在臺灣販毒之打
    算，況被告自承在臺灣停留日數甚短，而竟一次花費七十五
    萬元之高價購買大量毒品擬供施用，亦與常裡有違，益徵被
    告一次購買上開重量（實際淨重九八三點五公克，取零點零
    八公克用以鑑定後，驗餘淨重九八三點四二公克）之愷他命
    ，絕非供己施用之用。況被告為警查獲時所採集之尿液，經
    送請臺灣檢驗科技股份有限公司以酵素免疫分析法初步檢驗
    ，再以氣相層析質譜儀法確認檢驗結果，係呈愷他命陰性反
    應，有上開公司九十四年十月三十一日所出具之濫用藥物尿
    液檢驗報告一紙在卷可憑，雖被告辯稱伊最後施用愷他命之
    日期約為警方逮捕前三、四天，致尿液鑑定結果為愷他命陰
    性反應云云。但查：被告供稱伊購買愷他命係欲自行施用（
    見偵查卷第一宗第一○五頁），被告辯稱購買系爭大量之愷
    他命係為供己吸用，乃竟數日均未施用，亦與其所辯購買之
    目的不符，足見上開所辯，要屬砌詞巧飾，不足採信，其非
    有營利之意圖，至為明灼。
(七)被告係以七十五萬元之代價向綽號「阿宏」者購買愷他命，
    業據被告於警詢時供陳在卷，有如前述，且被告於九十四年
    十一月八日檢察官訊問時供稱：七十五萬元係在大陸地區請
    伊之女朋友換的，大小是以一比三點多的匯率換好新臺幣後
    才回臺，伊之前回臺灣就會帶現金給家人、媽媽、嫂子，一
    個月給媽媽三到五萬，給嫂子數額不定（見偵查卷第二宗第
    一七八頁）；於九十五年二月九日偵查時供稱：伊帶了八十
    幾萬元回臺灣，伊也要買衣服，幫伊女友買東西，但是後來
    把錢拿去買毒品等語（見偵查卷第二宗第二一八頁）；於原
    審審理時亦供稱：七十五萬元現金已給付綽號「阿宏」者之
    （見原審卷第七二頁），且表示係因伊違反入關時攜帶現金
    數量之限制，始在檢察官訊問時供稱七十五萬元尚未交付綽
    號「阿宏」者等不實之陳述（見原審卷第七二頁），參以被
    告向綽號「阿宏」者購買之愷他命實際淨重九八三點五公克
    ，取零點零八公克用以鑑定後，驗餘淨重九八三點四二公克
    ），價值七十五萬元，且被告亦自承綽號「阿宏」者亟欲金
    錢周轉，應不可能先容由被告將大量昂貴之毒品取走，而未
    收分文之理。是以被告購買毒品之七十五萬元應已交付綽號
    「阿宏」者，亦即被告係向綽號「阿宏」者買斷系爭愷他命
    後，欲自行出售他人牟利無疑。被告於檢察官訊問時供稱：
    伊係幫「阿宏」賣，賣得的錢再給「阿宏」，伊尚未給付「
    阿宏」任何錢等語（見偵查卷第一宗第五一頁）；於九十四
    年十月二十五日在臺北看守所律師接見時，針對律師詢問：
    「那這錢（購買毒品之金錢）誰給你的？」，供稱：「就還
    沒給錢」等語（見偵查卷第一宗第一五○頁），與上開證據
    不符，無非係為脫免罪責，否認毒品為其所購買之詞，自不
    足採。
(八)被告於偵查、原審訊問時供稱伊係向綽號「阿宏」者購買約
    一公斤之愷他命，雖與實際淨重九八三點五公克（實際淨重
    九八三點五公克，取零點零八公克用以鑑定後，驗餘淨重九
    八三點四二公克）差距十六點五公克，但差距十六點五公克
    數量微小，且綽號「阿宏」者係以塑膠袋將愷他命包裝成一
    大包交付予被告，倘無精細秤重，單從外觀尚難分辨出有所
    短少，參以被告供稱係向綽號「阿宏」者所購買之愷他命，
    「約」高達一公斤，足認被告販入之愷他命實際淨重應係九
    八三點五公克，尚難認定係販入後因自行施用或販賣（被告
    尚未販出，其理由詳如後述）而有短少十六點五公克情事，
    被告於本院審理時辯稱：我本來是買1000公克，後來我自己
    吸了一些，剩下的就是被查獲的云云，與其上開尿液鑑定結
    果不符，要屬卸責飾詞，自不足採。
(九)被告於原審聲請採集其眉毛、陰毛送檢測有無施用愷他命，
    但被告為警查獲時經採集其尿液送請檢驗結果，確呈愷他命
    陰性反應，況其於九十四年十月十八日為警查獲迄今已一年
    有餘，是以於本院受理時再採集眉毛及陰毛送檢測，已失其
    實效性，況其於本院準備程序已捨棄上開證據方法之調查，
    本院自無再採集被告眉毛及陰毛送請檢測之必要，附此敘明
    。
(九)按販賣毒品者，其主觀上須有營利之意圖，且客觀上有販賣
    之行為，即足構成，至於實際上是否已經獲利，則非所問，
    亦不影響被告之罪責；再我國法令對販賣毒品者臨以嚴刑，
    惟毒品仍無法禁絕，其原因實乃販賣毒品存有巨額之利潤可
    圖，故販賣毒品者，如非為巨額利潤，必不冒此重刑之險，
    是以販賣毒品者，無不出於營利之意。是以縱認未能查獲被
    告販出毒品之犯行，亦無礙於被告販賣毒品之罪責。
(十)綜上所述，被告意圖營利，而販入上開愷他命，並向他人詢
    問是否欲購買上開愷他命而未遂，其事證明確，犯行堪以認
    定。
三、按販賣毒品之所謂販賣行為，係行為人基於營利之目的，而
    販入或賣出毒品而言，不以販入之後，復行賣出為必要，只
    須意圖營利而販入或賣出，有一於此，犯罪即應成立（最高
    法院九十二年度臺上字第一二七五號、第五九二○號、第七
    ○四六號、九十三年度臺上字第一六五一號判決意旨參照）
    次按愷他命屬第三級毒品，毒品危害防制條例第二條第二項
    第三款定有明文。再按「意圖營利而販入第二級毒品，雖未
    及賣出，仍依販賣既遂罪論處。但如意圖營利而販入第二級
    毒後品後，第一次販賣與他人之行為，此乃接續原先販入之
    犯意而為，不論其行為屬既遂或未遂，應認基於單一犯意之
    接續行為，不能認係基於概括犯意之連續二行為，而以連續
    犯論處。」，最高法院九十年台上字第七０四六號判決意旨
    可資參照。查本件被告意圖營利而販入第三級毒品，雖未及
    賣出，仍依販賣既遂罪論處，至其於販入第三級毒品愷他命
    後，雖曾向某一名不詳姓名施用者詢問需否購買，但尚未賣
    出，依前開意旨，其後第一次販賣與他人之行為，乃接續原
    先販入之犯意而為，不論其行為屬既遂或未遂，應認基於單
    一犯意之接續行為，不能認係基於概括犯意之連續二行為，
    而以連續犯論處。是核其所為，係犯毒品危害防制條例第四
    條第三項之販賣第三級毒品罪。被告行為後，刑法第三十三
    條第五款修正為主刑之種類：罰金新台幣一千元以上，以百
    元計算之，並於九十五年七月一日施行。比較被告行為時刑
    法第三十三條第五款主刑之種類：罰金銀元一元以上。就罰
    金之最低度以舊法對於被告有利，應適用行為時刑法第三十
    三條第五款之規定。
四、原審認被告事證明確，予以論罪科刑，固非無見。惟查：（
    一）按持有第三級毒品並不構成犯罪，乃原審認定被告持有
    第三級毒品愷他命之低度行為，為販賣第三級毒品愷他命之
    高度行為所吸收，不另論罪，尚有未當。（二）原審判決對
    於被告被訴於不詳處所，自上開購買之第三級毒品愷他命內
    ，取出約十六點五公克，分裝成五包，於不詳時地販賣予不
    特定之人部分，未另為無罪之諭知，亦有未洽。（三）扣案
    「未使用」之夾鍊袋九十四個，尚非供犯罪所用之物，僅屬
    刑法第三十八條第一項第二款規定「供犯罪預備之物」，乃
    原審未詳細審究，一併認為此尚未使用之夾鍊袋九十四個，
    亦係被告所有供販賣愷他命所用之物，依首開規定宣告沒收
    ，自屬適用法則不當之違誤。被告上訴意旨，否認犯罪，雖
    無足取，但查原判決既有上開可議，要屬無可維持，應予撤
    銷改判。爰審酌被告意圖營利而販入愷他命，助長毒品流通
    ，嚴重危害國民健康、影響社會秩序，惡性重大，且其犯後
    猶飾詞卸責，否認犯行，毫無悔意，犯後態度不佳，兼衡其
    犯罪動機、犯罪手段及所生危害等一切情狀，量處如主文所
    示第二項所示之刑。扣案之愷他命（一小包經警裝回大包內
    ，合計驗餘淨重為九八三點四二公克）及其塑膠袋外包裝透
    明塑膠夾鍊袋貳只，均為被告所有等情，業據被告供承在卷
    （見偵查卷第一宗第九頁、原審卷第五七頁），且均係供被
    告販賣愷他命所用之物，均應依毒品危害防制條例第十九條
    第一項規定宣告沒收。另未使用之夾鍊袋九十四個，被告自
    承為其所有，且係供犯罪預備之物，應依刑法第三十八條第
    一項第二款之規定諭知沒收。
五、公訴意旨另以：被告甲○○明知愷他命為毒品危害防制條例
    所列之第三級毒品，依法不販賣，竟與姓名年籍不詳綽號「
    志宏」之成年男子，共同意圖營利，並基於概括之犯意，於
    上開時地，向綽號「志宏」以七十五萬元之代價，販入上開
    第三級毒品愷他命一大包（總重一公斤），雙方約定價金待
    甲○○販賣毒品後再行交付，甲○○取得毒品後，前往臺北
    市○○區○○街二十一號一樓勝立百貨商行，購買夾鍊袋1
    包（內含一百只夾鍊袋）後，在不詳處所，取出約十六點五
    公克，分裝成五包，於不詳時地販賣予不特定之人云云，因
    認被告此部分亦連續涉犯毒品危害防制條例第四條第三項之
    販賣第三級毒品罪嫌云云。
六、公訴人認被告涉有上開犯行，無非係以扣案之愷他命，以及
    該愷他命實際重量係九八三點五公克，與被告供承購買之數
    量一公斤之間，有十六點多公克之差距，且一百個包裝一袋
    之夾鍊袋短少五個，為其主要論據。
七、訊據被告矢口否認有上開犯行，辯稱：上開短少部分係伊所
    施用云云。經查：扣案愷他命實際之重量係九八三點五公克
    ，與被告供承購買之數量一公斤之間，雖有十六點多公克之
    差距，且被告辯稱短少部分係伊自行施用所致云云，並無證
    據可資證明，且與上開尿液檢驗報告不符，足見被告上開所
    辯固不足取，惟依卷內證據，已無從確認短少之愷他命數量
    及其原因，復無其他積極證據證明係被告販出，自難據此作
    為被告有販出愷他命之證明。至一百個包裝一袋之夾鍊袋雖
    有短少五個，但亦乏確據足證係被告分裝後售出而短少，亦
    亦不得以夾鍊袋短少即認定被告已販出毒品與不特定人。此
    外，復查無其他積極證據足資認定被告確有上開販賣第三級
    毒品罪犯行，自屬不能證明被告此部分犯罪，惟因公訴人指
    此與前開論罪科刑部分有連續犯之裁判上一罪關係，爰不另
    為無罪之諭知。
據上論斷，應依刑事訴訟法第三百六十九條第一項前段、第三百
六十四條、第二百九十九條第一項前段，毒品危害防制條例第四
條第三項、第十九條第一項，刑法第二條第一項前段、第十一條
前段、第三十八條第一項第二款，行為時刑法第三十三條第五款
，判決如主文。
本案經檢察官陳玉珍到庭執行職務。
中    華    民    國    95    年    12    月    27    日
                  刑事第十七庭  審判長法  官  陳貽男
                                      法  官  鄭水銓
                                      法  官  高明哲
以上正本證明與原本無異。
如不服本判決，應於收受送達後十日內向本院提出上訴書狀，其
未敘述上訴之理由者並得於提起上訴後十日內向本院補提理由書
（均須按他造當事人之人數附繕本）。
                                      書記官  李垂福
中    華    民    國    95    年    12    月    28    日
附錄：本案論罪科刑法條全文
毒品危害防制條例第4條第3項
製造、運輸、販賣第一級毒品者，處死刑或無期徒刑；處無期徒
刑者，得併科新臺幣 1 千萬元以下罰金。
製造、運輸、販賣第二級毒品者，處無期徒刑或 7 年以上有期徒
刑，得併科新臺幣 7 百萬元以下罰金。
製造、運輸、販賣第三級毒品者，處 5 年以上有期徒刑，得併科
新臺幣 5 百萬元以下罰金。
製造、運輸、販賣第四級毒品者，處 3 年以上 10 年以下有期徒
刑，得併科新臺幣 3 百萬元以下罰金。
製造、運輸、販賣專供製造或施用毒品之器具者，處1年以上7年
以下有期徒刑，得併科新臺幣1百萬元以下罰金。
前五項之未遂犯罰之。


司法院資訊處製作；財團法人民間司法改革基金會備份。
